臺灣臺中地方法院刑事裁定　　　　　　　　　　　　　九十一年度自字第三０九號
　　自　訴　人　甲○○
　　被　　　告　乙○○
右列被告因詐欺案件，經自訴人提起自訴，本院裁定如左：
    主  文
自訴駁回。
    理  由
一、本件自訴意旨略以：被告乙○○與自訴人甲○○因從事鞋業而認識。被告於民國
    八十九年十月間，在台中縣豐原市○○路五十九巷二十九之七號昇益鞋業公司向
    自訴人稱其鞋業在大陸投資發展，前途看好，現急需資金，及簽發如附表所示之
    支票人紙，請自訴人幫忙調現。自訴人不疑有他，如數調借，詎前開支票到期後
    竟未獲兌現。嗣自訴人屢與被告聯絡，被告均敷衍拖延，最後置之不理，避不見
    面，因認被告涉犯刑法第三百三十九條之詐欺罪嫌云云。
二、按法院或受命法官，得於第一次審判期日前，訊問自訴人、被告及蒐集或調查證
    據，其結果如認案件有刑事訴訟法第二百五十二條至第二百五十四條之情形者，
    得以裁定駁回自訴，同法第三百二十六條第三項、第一項定有明文。次按犯罪事
    實應依證據認定之，無證據不得推定其犯罪事實，刑事訴訟法第一百五十四條定
    有明文。又認定不利於被告之事實，須依積極證據，苟積極證據不足為不利於被
    告事實之認定時，即應為有利於被告之認定，更不必有何有利之證據。最高法院
    三十年上字第八一六號著有判例。另刑法第三百三十九條第一項詐欺取財罪之成
    立，以意圖為自己或第三人不法所有，以詐術使人將本人或第三人之物交付為要
    件。所謂以詐術，必須被詐欺人因其詐術而陷於錯誤，若其所用方法，不能認為
    詐術，亦不致使人陷於錯誤，即不構成該罪，最高法院四十六年台上字第二六０
    號判例意旨可資參照。是行為人如係事後因其他因素無法如期返還或給付款項，
    乃民事上債務不履行之問題，除有積極證據足認其於取得財物之初即心存不法所
    有之意圖者外，要難以此一時之給付遲延即遽認其涉犯詐欺罪名。
三、經查自訴人主張被告欠款不還，並提出支票及退票理由單影本各一紙為據，僅足
    資證明被告與自訴人間有欠款未清償之債務糾紛之事實，尚難憑此即遽認被告有
    何施用詐術之詐欺取財罪行甚明。再自訴人於本院供稱被告係在八十九年八月時
    向他借款，並開三月的票向他借款。經本院向第七商業銀行函查結果，被告前開
    支票存款帳戶於八十九年八月間尚有六百一十萬五千零九十二元存入；八十九年
    九月間尚有三百四十九萬零四十三元存入；八十九年十月間尚有二百零五萬五千
    七百五十四元存入，迄八十九年十二月八日始公告列為拒絕往來戶，有該行九十
    一年五月六日七豐原字第四六五四號函附之交易明細表可稽。亦即，被告向自訴
    人借款週轉時，渠前開支票存款帳戶尚有大量資金週轉，往來尚屬正常。自訴人
    願意被告簽立支票借款，應係信賴被告具備還款能力，雖事後被告未能清償本件
    票款，然尚難以此逕認被告簽立支票當時，係為取信自訴人而以此方式施用詐術
    。本件既無証據足認被告於借款之時，即有不法所有之意圖，復未見其有何施用
    詐術而使自訴人陷於錯誤之情事，自難遽以詐欺罪責相繩。此外，本院復查無其
    他積極證據足以證明被告確有自訴人所指之詐欺犯行。從而，揆諸首開說明，自
    難僅因被告未清償本件票款，即遽以刑法第三百三十九條之詐欺罪相繩，本件被
    告事後因財務困窘未能依約還款，僅係民事糾紛，與詐欺罪構成要件不合，不能
    令負該罪責，被告犯罪嫌疑顯有不足，核有刑事訴訟法第二百五十二條第十款所
    規定之情形，參照前揭說明，爰以裁定駁回自訴人之自訴。
四、據上論斷，應依刑事訴訟法第三百二十六條第三項、第二百五十二條第十款，裁
    定如主文。
中      華      民      國    九十一    年      六      月    二十六    日
                              臺灣臺中地方法院刑事第一庭
                                  法  官  鄭文祺
右正本證明與原本無異。
如不服本裁定，應於裁定送達後五日內向本院提出抗告狀。
                                          書記官
中    華    民    國      九十一      年       七      月     一    日
附表：
┌──┬───┬─────┬────┬────┬─────┬────┐
│種類│發票人│付  款  人│帳    號│票據號碼│發  票  日│票面金額│
│    │      │          │        │        │          │        │
├──┼───┼─────┼────┼────┼─────┼────┤
│支票│乙○○│第七商業銀│３３─５│ＳＡＣ０│八十九年十│新台幣五│
│    │      │行豐原分行│        │０７２９│一月三十日│十五萬元│
│    │      │          │        │１０    │          │        │
└──┴───┴─────┴────┴────┴─────┴────┘
